臺灣桃園地方法院刑事判決　　　　　　　　　　　　　九十年度交易字第三一一號
　　公　訴　人　臺灣桃園地方法院檢察署檢察官
　　被　　　告　丁○○原名楊.
　　選任辯護人　許啟龍律師
右列被告因過失傷害案件，經檢察官提起公訴（九十年度偵字第九一三號），本院判
決如左：
    主  文
丁○○因過失傷害人，致重傷，處有期徒刑陸月，如易科罰金以參佰元折算壹日。
    事  實
一、丁○○（原名楊曉親）於民國八十九年八月十三日清晨，駕駛車牌號碼Ｋ九─七
    ○四五號自用小客車，沿僅設有三線快車道，並未劃分快慢車道，時速限制為四
    十公里之桃園縣桃園市○○路之中線車道，由莊敬路往大興西路方向行駛，同日
    五時五十分許行經桃園市○○路三九九號前，本應注意在無標誌之市區道路時速
    不得超過四○公里及欲超越同一車道之前車時應自前車左側，並保持半公尺之安
    全距離超越，而依當時情形，又無不能注意之情事，竟於通過上開路段時，疏未
    注意前開規定，貿然在該車道內，自行駛於同車道前方左側，亦疏未注意在前述
    未劃設快慢車道之道路，應靠右行駛於外側車道之由甲○○所騎乘車牌號碼為Ａ
    ＳＬ─一七○號重型機車右側以六、七十公里之時速自該機車右側超越之際，該
    小客車左後車門因而碰撞及前述機車，甲○○因而人車倒地，受有頭部外傷、顱
    內出血併右側鎖骨及第四肋骨骨折之傷害，雖經送桃園市敏盛醫院轉送長庚紀念
    醫院林口分院急救、治療後出院，仍呈現終日臥床、無言語溝通反應、無自發性
    之有意識動作、無法命令或發出有意義的聲音等形同植物人之重大難治狀態，迄
    九十一年五月三十一日回診時，亦屬相同狀況。丁○○於事故發生後，在有偵查
    權限之機關發現其犯行前向據報到場之前桃園縣警察局桃園分局埔子派出所警員
    丙○○自首其犯行，並接受審判。
二、案經甲○○之夫乙○○訴由桃園縣警察局桃園分局報請臺灣桃園地方法院檢察署
    檢察官偵查起訴。
    理  由
一、右揭事實，業據被告丁○○坦承不諱。此外，並有道路交通事故調查報告表一紙
    、現場照片六張及被告駕駛小客車照片三張附卷可稽。查：(1)按在無標誌之市區
    道路行車速度，時速不得超過四○公里，九十年五月三十日修正前之道路交通安
    全規則第九十三條第一項第一款定有明文。本件肇事路段係屬市區道路，且案發
    時並未有時速限制之標示等情，業據證人，據報到場處理之前桃園縣警察局桃園
    分局埔子派出所警員丙○○於本院審理時證述在卷，並有其案發時製作之前述調
    查報告表（見第五項、第十六項）附卷可稽。辯護人辯護意旨狀中提出之九十一
    年九月十九日桃園市○○路路段照片中雖有「六十公里」速限標誌，應係案發後
    所設置，尚不足據以認定案發時該路段之時速限制為六十公里。被告小客車於案
    發時時速約為六、七十公里等情，業據其於警訊、偵訊及本院九十一年八月二十
    九日調查時自白在卷。是被告案發時違反前述規定，超速行駛，應可認定。(2)按
    汽車欲超越同一車道之前車時應自前車左側，並保持半公尺之間隔超過，道路交
    通安全規則第一百零一條第五款亦有明文。本件車禍發生時被告係行駛中線車道
    ，已據其陳述在卷。而依前述調查報告表中之現場圖及現場照片顯示，被害人甲
    ○○機車雖係倒停於內側車道，惟其刮地痕係起始於中線車道內（靠近與內側車
    道間之車道線○．六公尺），另被害人車禍後係斜躺在該車道線上，血跡均係在
    中線車道內。由上顯示，車禍發生之際，被害人之機車亦係行駛於中線車道內。
    而車禍發生前被害人之機車係在被告小客車前，在被告小客車超越被害人機車後
    突然碰一聲，被告由後視鏡看到被害人人車倒地，被告小客車係左後車門受損等
    情，亦據被告於警訊及本院九十一年八月二十九日調查時陳述在卷。由是可認定
    ，被告小客車係於同一車道內自被害人機車右後方超越被害人機車，且在超越時
    因未保持相當之安全間隔，致小客車左後車門處碰撞被害人機車車身，而肇致本
    件車禍之發生。(3)本件被告駕車本應注意上述道路交通安全規定，且依當時路況
    ，又無不能注意之情形，竟疏不注意為之，以致肇事，有過失至為明顯。本件經
    公訴人函送台灣省桃園縣區車輛行車事故鑑定委員會鑑定結果，亦採相同見解，
    此有該會九十府車鑑桃字第九○○三九三號鑑定意見書一份附卷可參。雖本件被
    害人在未劃設快慢車道之道路（本件肇事路段僅有雙向六快車道，並無慢車道之
    設置，見前述調查報告表第四項、第十二項第(1)目及現場照片），未靠右行駛於
    外側車道，亦有疏失，然不能因而免除被告之刑事責任。又被害人因此車禍受有
    如事實欄第一項所示之傷害，且因之變成植物人狀態，已屬重大難治之程度等情
    ，亦有長庚醫院診斷證明書及九十一年八月二十六日九一長庚院法字第八三五號
    函、行政院衛生署桃園療養院精神鑑定報告書影本各一份可按。從而被告之過失
    行為與被害人之重傷害間，具有相當因果關係。綜上所述，本件事證明確，被告
    前述犯行自堪認定。
二、核被告所為，係犯刑法第二百八十四條第一項後段之過失致重傷害罪。公訴意旨
    漏未審酌被害人所受傷害已達重傷害程度，認被告所犯係同條項前段之罪，尚有
    未洽，惟其犯罪事實相同，爰變更其起訴法條審理之。被告於本件事故發生後，
    在有偵查權限之機關發現其犯行前，向據報到場處理之證人丙○○自首其犯行等
    情，亦據證人丙○○於審理時證述在卷，被告並接受審判，應依刑法第六十二條
    規定減輕其刑。爰審酌被告之過失程度中等、被害人已呈現植物人狀態、被告犯
    罪後坦承犯行，態度尚稱良好，惟迄今除案發之初賠償新台幣二萬元外，均未能
    與告訴人達成和解賠償損害等一切情狀，量處如主文所示之刑。又被告所犯之罪
    係最重本刑為有期徒刑一年之罪，而刑法第四十一條規定已經立法院於九十年一
    月四日修正，將得易科罰金之適用範圍擴大為最重本刑五年以下有期徒刑之罪，
    並於九十年一月十日經總統公布，於同年月十二日生效，是依刑法第二條第一項
    前段規定，應適用裁判時之法律，本院仍依裁判時即修正後之刑法第四十一條第
    一項前段規定諭知被告易科罰金之折算標準，併此敘明。
三、據上論斷，應依刑事訴訟法第二百九十九條第一項前段、第三百條，刑法第二百
    八十四條第一項後段、第六十二條、第二條第一項前段、第四十一條第一項前段
    ，罰金罰鍰提高標準條例第一項前段、第二條，判決如主文。
本案經檢察官許曉薇到庭執行職務。
中      華      民      國    九十一    年     十二     月    三十一    日
                                        臺灣桃園地方法院刑事第六庭
                                            法  官  潘進順
右正本證明與原本無異。
如不服本判決，應於送達後十日內向本院提出上訴狀（須附繕本），上訴於台灣高等
法院。
                                            書記官  陳玉芬
中      華      民      國    九十二    年      一      月      二      日
附錄本案論罪科刑法條全文：
中華民國刑法第二百八十四條
 (過失傷害罪)
因過失傷害人者，處六月以下有期徒刑、拘役或五百元以下罰金，致重傷
者，處一年以下有期徒刑、拘役或五百元以下罰金。
從事業務之人，因業務上之過失傷害人者，處一年以下有期徒刑、拘役或
一千元以下罰金，致重傷者，處三年以下有期徒刑、拘役或二千元以下罰
金。
